【裁判字號】    98,上訴,1459
【裁判日期】    980730
【裁判案由】    毒品危害防制條例
【裁判全文】
臺灣高等法院刑事判決                98年度上訴字第1459號
上  訴  人
即  被  告  甲○○
                    （另案於臺灣臺北監獄執行）
上列上訴人因毒品危害防制條例案件，不服臺灣桃園地方法院97
年度審訴字第1868號，中華民國98年2 月6 日第一審判決（起訴
案號：臺灣桃園地方法院檢察署97年度毒偵字第2028號），提起
上訴，本院判決如下：
    主  文
原判決關於施用第一級毒品暨定執行刑部分均撤銷。
甲○○施用第一級毒品，累犯，處有期徒刑拾月。扣案海洛因之
殘渣袋壹個沒收銷燬之。
其他上訴駁回。
本判決第二項撤銷改判所處之刑與上訴駁回所處之刑，應執行有
期徒刑壹年月。扣案海洛因之殘渣袋壹個沒收銷燬之。
    事  實
一、甲○○於民國89年間因施用毒品案件，經臺灣臺北地方法院
    以88年度毒聲字第2963號裁定送觀察、勒戒後，認有繼續施
    用毒品之傾向，復經臺灣臺北地方法院以89年度毒聲字第77
    號裁定令入戒治處所施以強制戒治，嗣經臺灣臺北地方法院
    以89年度毒聲字第1994號裁定停止戒治，於89年9 月2 日釋
    放出所，所餘戒治期間付保護管束，於90年1 月20日保護管
    束期滿執行完畢，並由臺灣臺北地方法院檢察署檢察官以90
    年度戒毒偵字第35號為不起訴處分確定。又於前揭強制戒治
    期滿執行完畢後5 年內之94年1 月間，因施用毒品案件，經
    臺灣桃園地方法院以94年度訴字第989 號判決判處有期徒刑
    7 月、3 月，應執行有期徒刑8 月確定；又於94年7 月間因
    施用毒品案件，經同院以94年度訴字第2524號判決判處有期
    徒刑1 年、6 月，應執行有期徒刑1 年4 月，嗣經該院以96
    年度聲減字第24號裁定減刑為6 月及3 月，應執行有期徒刑
    7 月確定，上開有期徒刑8 月及7 月接續執行，於94年12月
    30日入監執行，並於96年7 月11日縮短刑期假釋付保護管束
    而出監，於96年7 月16日保護管束期滿執行完畢。詎猶不知
    悔改，復基於施用第一級毒品海洛因、第二級毒品甲基安非
    他命之犯意，於97年1 月29日中午12時許，及同月30日前一
    、二天內某時許，在其桃園縣楊梅鎮○○街37號4 樓住處內
    ，分別以抽香菸方式施用第一級毒品海洛因，及以吸食器吸
    食方式施用第二級毒品甲基安非他命各1 次。嗣於97年1 月
    30日下午5 時10分，在臺北市○○路○ 段136 巷16弄9 號5
    樓之樓梯間，為臺北市政府警察局中山分局員警盤查，甲○
    ○於偵察機關未發覺其施用第一級毒品犯行前，主動坦承施
    用第一級毒品犯行，而願接受裁判，並將置於口袋為其所有
    沾有海洛因之殘渣袋1 個交出，嗣經其同意採尿送驗結果，
    除呈海洛因陽性反應外，另呈甲基安非他命陽性反應，而悉
    其尚有施用第二級毒品犯行。
二、案經臺北市政府警察局中山分局報由臺灣臺北地方法院檢察
    署呈請臺灣高等法院檢察署檢察長令轉臺灣桃園地方法院檢
    察署檢察官偵查起訴。
    理  由
一、訊據被告對於上揭施用第一、二級毒品之事實，於原審及本
    院均坦承不諱，且被告為警查獲後所採集之尿液經送驗結果
    ，呈海洛因及甲基安非他命陽性反應，此有台灣尖端先進生
    技醫藥股份有限公司97年2 月15日濫用藥物檢驗報告、臺北
    市政府警察局偵辦毒品案件尿液檢體委驗單各1 張存卷可參
    ，扣案殘渣袋1 個並呈海洛因反應，亦有初步鑑驗報告單可
    佐，是被告前揭自白與事實相符，堪以採信。
二、另被告主張其係自首一節，經本院傳喚證人即臺北市政府警
    察局中山分局偵查隊員警乙○○證稱：「當初我們接到線報
    說有施用毒品習性的人會在那邊出入，去之前並不知道甲○
    ○會在那邊出現，也不是為了專門要查甲○○，是因為甲○
    ○在樓梯間徘徊，認為可疑而去盤查。我確認他身分後問他
    有什麼案子還在審理，他說他之前都是毒品案件，再問他身
    上是否有什麼東西讓我們檢查，甲○○就把他身上東西全部
    拿出來，包含殘渣袋。他說這個是『四號』（即海洛因），
    『我用剩下的』。他當場除了說用海洛因之外，沒有說還有
    施用安非他命。」等語（見本院98年7 月23日審判筆錄），
    被告亦供稱當時只有跟警員講說有在吃毒品，但並沒有說用
    什麼毒品，互核相符。是證人乙○○雖據線報而前往現場，
    但其之前並不知被告會在該處出現，其顯尚未握有確切證據
    得將被告列為施用毒品之偵查對象，且其盤查被告時亦係被
    告主動將身上之殘渣袋交出，自難認被告向證人供述前，證
    人已掌握具體證據而發覺被告犯罪，被告就施用第一級毒品
    犯行部分，自係自首無疑；惟被告於證人向其盤查當時並未
    主動供出其尚有施用第二級毒品之事實，甚且於檢察官偵訊
    時否認之，該部分自難認亦係自首。本案事證明確，被告施
    用毒品之犯行，均堪以認定，應予依法論科。
三、論罪科刑：
  (一)按毒品危害防制條例係於92年7 月9 日修正公布，自93年1
    月9日 起施行，其中第20條、第23條將施用毒品之刑事處遇
    程序，區分為「初犯」、「五年內再犯」、「五年後再犯」
    。依其立法理由之說明：「初犯」，經觀察、勒戒或強制戒
    治後，應為不起訴處分或不付審理之裁定；經觀察、勒戒或
    強制戒治執行完畢釋放後，「五年內再犯者」，因其再犯率
    甚高，原實施之觀察、勒戒及強制戒治既已無法收其實效，
    爰依法追訴或裁定交付審理。至於經觀察、勒戒或強制戒治
    執行完畢釋放後，「五年後再犯者」，前所實施之觀察、勒
    戒或強制戒治已足以遮斷其施用毒品之毒癮，為其自新及協
    助其斷除毒癮，仍適用「初犯」規定，先經觀察、勒戒或強
    制戒治之程序。從而依修正後之規定，僅限於「初犯」及「
    五年後再犯」二種情形，始應先經觀察、勒戒或強制戒治程
    序。倘被告於5 年內已再犯，經依法追訴處罰，縱其第三次
    （或第三次以上）再度施用毒品之時間，在初犯經觀察、勒
    戒或強制戒治執行完畢釋放五年以後，已不合於「五年後再
    犯」之規定，且因已於「五年內再犯」，顯見其再犯率甚高
    ，原實施觀察、勒戒或強制戒治，已無法收其實效，即應依
    該條例第10條處罰（最高法院95年度台非字第59號、第65號
    判決意旨及最高法院95年第7 次刑事庭會議決議意旨參照）
    。被告有如事實欄所載，經強制戒治後5 年內，再因施用毒
    品案件，先後經法院判決確定等情，有本院被告前案紀錄表
    在卷可稽。被告既曾於「五年內再犯」，且經法院判處罪刑
    確定，竟再次施用第一級毒品海洛因及第二級毒品甲基安非
    他命，揆諸前揭說明，即非屬毒品危害防制條例第20條第3
    項所定「五年後再犯」之情形，無再經觀察、勒戒及強制戒
    治之必要，自應逕行追訴處罰。
  (二)查海洛因、甲基安非他命係毒品危害防制條例第2 條第2 項
    第1 款、第2 款所定之第一級、第二級毒品。被告施用第一
    級毒品海洛因及第二級毒品甲基安非他命之行為，核分係犯
    毒品危害防制條例第10條第1 項、第2 項之施用第一級、第
    二級毒品罪。被告因施用而持有第一級毒品海洛因及第二級
    毒品甲基安非他命之低度行為，應為其施用第一級、第二級
    毒品之高度行為所吸收，不另論罪。其上開所犯二罪，犯意
    各別，行為不同，應予分論併罰。又其前曾受如事實欄所示
    有期徒刑之執行完畢，有本院被告前案紀錄表在卷可按，其
    於有期徒刑執行完畢後之5 年內，故意再犯本件有期徒刑以
    上之二罪，均為累犯，就其所犯上開二罪，均應依法加重其
    刑。另其施用第一級毒品部分，於偵查機關未發覺前，主動
    坦承犯行，並願接受裁判，合於刑法第62條自首之規定，並
    有悔意，爰依刑法第62條前段之規定，減輕其刑，並先加後
    減之。
四、原審就施用第二級毒品部分，依毒品危害防制條例第10條第
    2 項，刑法第11條前段、第47條第1 項規定，論處其有期徒
    刑7 月，其認事用法並無違誤，量刑亦稱妥適，並無不合。
    被告上訴主張該部分亦係自首，核無理由，應予駁回；至就
    施用第一級毒品部分，原判決對被告論罪科刑，固非無見。
    惟被告該部分犯行係自首，原審未予查明，自有違誤，被告
    該部分之上訴，為有理由，應由本院將之撤銷，其定執行刑
    部分亦失所附麗，併予撤銷。爰審酌被告經戒治後，仍不知
    戒惕，無視於毒品對於自身健康之戕害及國家對於杜絕毒品
    犯罪之禁令，再次施用第一級毒品，惡性非輕，然念及其坦
    承犯行及所犯為自戕行為等一切情狀，量處如主文第2 項所
    示之刑，以示儆懲。扣案之殘渣袋1 個含微量海洛因，應依
    毒品危害防制條例第18條第1 項前段規定宣告沒收銷燬之，
    並就被告撤銷改判部分與上開駁回上訴部分所處之刑，定其
    應執行之刑。
據上論斷，應依刑事訴訟法第368 條、第369 條第1 項前段、第
364 條、第299 條第1 項前段，毒品危害防制條例第10條第1 項
、第18條第1 項前段，刑法第11條前段、第47條第1 項、第62條
前段、第51條第5 款，判決如主文。
本案經檢察官陳大偉到庭執行職務。
中    華    民    國    98    年    7     月    30    日
            刑事第十五庭  審判長法  官  吳昭瑩
                                法  官  李釱任
                                法  官  李正紀
以上正本證明與原本無異。
施用第一級毒品部分如不服本判決，應於收受送達後10日內向本
院提出上訴書狀，其未敘述上訴之理由者並得於提起上訴後10日
內向本院補提理由書（均須按他造當事人之人數附繕本）「切勿
逕送上級法院」。
施用第二級毒品部分不得上訴。
                                書記官  鄭信昱
中    華    民    國    98    年    7     月    30    日
附錄：本案論罪科刑法條全文
毒品危害防制條例第10條規定：
施用第一級毒品者，處6 月以上5 年以下有期徒刑。
施用第二級毒品者，處3年以下有期徒刑。


司法院資訊處製作；財團法人民間司法改革基金會備份。
